【裁判字號】    89,上易,136
【裁判日期】    890127
【裁判案由】    毒品危害防制條例
【裁判全文】
臺灣高等法院臺南分院刑事判決            八十九年度上易字第一三六號  Ａ
      上  訴  人
      即  被  告  甲  ○  ○
      選任辯護人  蔡  碧  仲  律 師
右上訴人因違反毒品防制條例案件，不服臺灣嘉義地方法院八十八年度訴字第一四九
號中華民國八十八年十二月十三日第一審判決（起訴案號：臺灣嘉義地方法院檢察署
八十八年度偵字第七三二號），提起上訴，本院判決如左：
      主      文
上訴駁回。
      事      實
一、甲○○前曾於民國八十一年間，分別因違反麻醉藥品管理條例及違反藥事法案件
    ，經臺灣嘉義地方法院依序判處有期徒刑五年三月、八月，並定應執行刑為有期
    徒刑五年八月，甫於八十七年四月二十四日假釋期滿執行完畢，仍不知悔改，復
    基於幫助林俊清施用第二級毒品安非他命概括之犯意，先後於八十七年八月底某
    日、同年十月中旬某日及八十八年元月十二日受林俊清委託，替林俊清向某姓名
    年籍不詳成年男子，各購買新臺幣（下同）二千元安非他命，然後於彰化縣員林
    鎮等地，將代購安非他命交予林俊清施用，而幫助林俊清施用第二級毒品安非他
    命。嗣於八十八年一月十三日下午四時三十分許，林俊清在嘉義縣水上鄉大堀村
    被警方查獲，始悉上情。
二、案經嘉義市警察局第一分局移送臺灣嘉義地方法院檢察署檢察官偵查起訴。
      理      由
一、右揭事實業據上訴人即被告甲○○於偵查及原審法院審理中坦承不諱，並經證人
    林俊清於偵查及原審法院審理中到庭結證屬實，而證人林俊清委託被告甲○○購
    買第二級毒品安非他命施用，被警方查獲之事實，復有搜索扣押證明筆錄乙紙在
    卷足資佐證。其次參以被告甲○○自偵查以迄本院審理中均供稱：伊僅替林俊清
    向他人購買安非他命，未販賣安非他命予林俊清等語，而證人林俊清於偵查中於
    證稱：「（安非他命何來？）．．．請甲○○幫忙買的」「（警訊中也承認跟甲
    ○○買安非他命？）我託他幫我買等語（偵查卷第十二頁正面第十二行至背面第
    一行、背面第十二行至第十三頁正面第一行）。嗣於原審法院林俊清復證稱：「
    （被告曾在八十七年八月、十月及八十八年一月份曾拿三次安非他命給你？）是
    的」「（第一次拿二千元、第二次拿二千元給他？）是的」「（第三次呢？）二
    千元」「（是跟他買的？）是託他（指被告）幫我買的」「均是我錢交給他，他
    去買，約十分鐘後再拿來給我」「（均在他家買？）是在彰化員林那裡」（詳原
    審卷第十六頁正面第十二行至背面第七行、第十七頁正面第五行至第七行）。由
    前開證據顯示，被告甲○○確於右揭時間替林俊清購買安非他命三次，供林俊清
    施用，允無疑義。
二、次按證人林俊清警訊筆錄雖記載：「．．．以新臺幣二千元向朋友甲○○『所購
    得』．．．」「．．．我又去找甲○○購買安非他命．．．」等字樣（詳警卷第
    一頁背面第十二行、第二頁正面第三行）。原審法院為求慎重計，特別向警方調
    取林俊清接受警方偵訊時錄音帶，當庭播放勘驗，經驗聽結果，證實林俊清當時
    供稱：「是幫我調的」「是託他幫我調的」等語（詳原審卷第六十六頁正面第四
    行至第八行），此有嘉義縣警察局第一分局八掌派出所於八十八年四月廿七呈送
    之偵訊錄音帶乙捲足按（詳原審卷第四十九頁至第五十頁）；足徵林俊清該部分
    警訊筆錄記載，顯與其當時所供內容，不相吻合，極臻明確。故證人林俊清該部
    分警訊筆錄記載，自難資為不利於被告甲○○之論據。綜上所述，被告甲○○替
    林俊清購買安非他命犯行，事證明確，堪以認定。
三、按『轉讓』與『受託代買』區別，在於前者有移轉物所有權之意思，而後者所有
    權則自始歸屬於委託人，受託代買者僅係替委託人持有，其將毒品交付委託人，
    乃受託代買之當然結果，其間並無移轉所有權意思，有最高法院八十五年度台上
    字第四四七○號判決足資參照。本件被告甲○○既受林俊清委託，替林俊清購買
    安非他命，供林俊清施用，所購安非他命所有權，自始應歸於委託人林俊清，被
    告甲○○僅替林俊清持有安非他命，被告甲○○將安非他命交付林俊清，乃受託
    代買之當然結果，其間並無移轉所有權之意思，自非轉讓行為，至為明灼。又『
    安非他命』乃毒品危害防制條例第二條第一項第二款所稱第二級毒品。核其所為
    ，應係犯毒品危害防制條例第十條第二項施用第二級毒品罪幫助犯。公訴人認被
    告甲○○係成立同法第八條第二項轉讓毒品罪嫌，起訴法條，尚有未洽，且其基
    本社會事實同一，應予變更。其代購毒品後持有毒品之低度行為，應為其進而幫
    助施用第二級毒品之高度行為所吸收，不另論以持有罪。被告甲○○先後三次幫
    助施用第二級毒品犯行，時間緊接，所犯構成要件亦復相同，顯係基於概括之犯
    意反覆為之，為連續犯，應依法論以一罪，並加重其刑。被告甲○○因受友人林
    俊清之託，幫助其施用毒品，為幫助犯，爰依刑法第三十條第二項規定按正犯之
    刑減輕之。又被告甲○○前曾於民國八十一年間，分別因違反麻醉藥品管理條例
    及違反藥事法案件，經臺灣嘉義地方法院依序判處有期徒刑五年三月、八月，並
    定應執行刑為有期徒刑五年八月，甫於八十七年四月二十四日假釋期滿執行完畢
    ，有臺灣嘉義地方法院檢察署被告刑案資料查註紀錄表足按。刑畢未逾五年，再
    犯本件有期徒刑以上刑之案件，係屬累犯，應依法遞加其刑，並依法先遞加後減
    輕之。
四、原審以被告甲○○罪證明確，因予適用毒品危害防制條例第十條第二項、刑法第
    十一條前段、第五十六條、第三十條第二項、第四十一條、罰金罰鍰提高標準條
    例第二條規定，並審酌被告甲○○犯罪動機、目的、手段及犯罪後坦承犯行，態
    度良好與所生危害等一切情狀，量處有期徒刑四月，復依法諭知如易科罰金以三
    百元折算一日之標準。本院經核原判決認事用法，並無不合，量刑亦稱允當。上
    訴意旨，指摘被告甲○○僅屬幫助犯，而幫助犯具從屬性，本件正犯林俊清既因
    裁定送觀察勒戒，而不起訴處分，被告甲○○自不構成犯罪云云。然查本件正犯
    林俊清既經裁定送觀察勒戒，即證明林俊清有施用第二級毒品，至為明灼，豈能
    謂正犯林俊清未構成犯罪？縱令檢察官對於正犯林俊清不起訴處分，此猶如職權
    不起訴處分，並非代表正犯林俊清不構成犯罪，被告甲○○以此上訴，為無理由
    ，應予駁回。
據上論斷，應依刑事訴訟法第三百六十八條，判決如主文。
本案經檢察官劉欽銘到庭執行職務。
中    華    民    國      八十九      年      一      月      二十七    日
                                  臺灣高等法院臺南分院刑事第六庭
                                      審判長法官  林    金    村
                                            法官  黃    壽    燕
                                            法官  茆    臺    雲
右正本證明與原本無異。
不得上訴。
                                      法院書記官  吳    銘    添
中    華    民    國      八十九      年      一      月      二十八    日
附錄：本判決論罪科刑法條
毒品危害防制條例第十條第二項：
施用第二級毒品者，處三年以下有期徒刑。


司法院資訊處製作；財團法人民間司法改革基金會備份。
